臺灣臺中地方法院民事裁定
111年度抗字第267號
抗  告  人  洪浩澤  
相  對  人  吳政寬  
上列當事人間聲請本票裁定事件，抗告人對於民國111年9月8日
本院民事庭司法事務官所為111年度司票字第5561號裁定，提起
抗告，本院裁定如下：
    主    文
抗告駁回。
抗告程序費用新臺幣壹仟元由抗告人負擔。
    理    由
一、按執票人依票據法第123條規定，向本票發票人行使追索權
    時，聲請法院裁定對發票人之財產強制執行者，其性質與非
    訟事件無殊，法院就本票形式上之要件是否具備予審查為已
    足。至該本票債務是否已因清償而消滅，應依訴訟程序另謀
    解決，殊不容於裁定程序中為此爭執；又聲請法院裁定許可
    對發票人強制執行之裁定，及抗告法院之裁定，僅依非訟事
    件程序，以審查強制執行許可與否，並無確定實體上法律關
    係存否之效力，如發票人就票據債務之存否有爭執時，應由
    發票人提起確認之訴，以資解決（最高法院56年度台抗字第
    714號、57年度台抗字第76號裁定參照）。再按依票據法第1
    24條準用第94條第1項、第95條規定，本票上雖有免除做成
    拒絕證書之記載，執票人仍應於所定期限內為付款之提示；
    但對於執票人主張未為提示者，應負舉證之責。是本票既經
    記載免除作成拒絕證書，票據債務人若抗辯執票人未經提示
    付款，即應負舉證責任（最高法院72年度台上字第598號裁
    判、84年度台抗字第22號裁定意旨參照)。
二、抗告意旨略以：抗告人雖有簽立票號WG0000000號本票，然
    係因相對人之騷擾及脅迫而簽發，且抗告人簽立系爭本票時
    ，並未填寫發票日，亦未授權他人填寫，故系爭本票屬無效
    票據；又相對人聲請裁定系爭本票准許強制執行前，未曾向
    抗告人提示系爭本票請求付款，顯與法定要件不符，爰依法
    提起本件抗告，並請求廢棄原裁定等語。
三、經查：
（一）本件相對人主張其執有抗告人於民國111年8月13日所簽發
      免除作成拒絕證書之本票1紙，票載金額為新臺幣（下同
      ）415,000元，詎經提示後未獲付款，為此提出系爭本票
      ，依票據法第123條之規定，聲請本院裁定准予強制執行
      等情，此有本院111年度司票字第5561號民事裁定在卷為
      憑，並經本院調閱前開民事聲請卷宗確認屬實。
（二）抗告人既於系爭本票上簽名，揆諸前開規定，自應依票上
      所載文義負責，是原審依形式上審查予以准許，並無違誤
      。至於，抗告人雖主張相對人未為付款提示等情，惟依票
      據法第124條準用同法第95條但書之規定，系爭本票既有
      免除作成拒絕證書之記載，自應由抗告人就執票人未提示
      之事實負舉證責任，抗告人既未舉證以實其說，即難認其
      主張為可採；又相對人聲請本票裁定時，所提系爭本票業
      經填載發票日、金額完畢，則自形式上以觀，即屬有效票
      據。另就抗告人所陳遭相對人騷擾及脅迫始簽發系爭本票
      ，且斯時其未填寫亦未授權他人填寫發票日等情，係屬實
      體事項之爭執，尚非本件非訟程序所得審究，應由抗告人
      另行提起訴訟，以資解決。是以，本件抗告意旨指摘原裁
      定不當，為無理由，應予駁回。
四、按非訟事件依法應由關係人負擔費用者，法院裁定命關係人
    負擔時，應一併確定其數額，非訟事件法第24條第1項定有
    明文。爰依法確定本件抗告程序費用額為1,000元，由抗告
    人負擔。
五、據上論結，本件抗告為無理由，爰依非訟事件法第21條第2
    項、第24條第1項、第46條，民事訴訟法第449條第1項、第7
    8條，裁定如主文。
中　　華　　民　　國　　111 　年　  10　　月　　24　　日
            民事第六庭  審判長法　官　陳學德
                              法　官　楊雅婷
                              法　官　巫淑芳
以上正本係照原本作成。
本裁定不得抗告。
中　　華　　民　　國　　111 　年　   10　 月　　24　　日
                              書記官  楊家印